臺灣高等法院刑事判決
109年度上訴字第2974號
上  訴  人  
即  被  告  李振豪



上列上訴人因妨害風化案件，不服臺灣桃園地方法院108年度訴
緝字第87號，中華民國109年3月19日第一審判決（追加起訴案號
：臺灣桃園地方檢察署107年度偵字第28713號），提起上訴，本
院判決如下：
    主  文
上訴駁回。
    事  實
甲○○於民國106 年8 月30日起，擔任址設桃園市○○區○○路00號「
越百合生活館」（招牌懸掛「越百合舒壓館」，以下均稱「越百
合生活館」）之實際負責人，而鄭育威（業經原審判決確定）則
於107 年7 月20日前某日起，在上址店內擔任現場負責人兼櫃臺
人員，負責整理環境、接待客人、收取費用與安排店內小姐服務
。甲○○與鄭育威竟共同基於意圖使成年女子與他人為猥褻行為而
容留、媒介以營利之犯意聯絡，在店內提供由店內小姐為不特定
男客進行按摩及半套性服務（即由女子以手撫摸男性生殖器直至
射精為止，俗稱「打手槍」），費用為50分鐘新臺幣（下同）1,
000 元，由店內小姐分得600 元，其餘歸店家所有，而以此方式
營利。嗣桃園市政府警察局中壢分局至上址查緝是否有疑似涉及
色情之情事，於107 年7 月20日晚間9 時15分許，由警員林延駿
喬裝成男客進入上址消費，鄭育威即在店內一樓櫃臺出面接待，
並引領林延駿前往二樓2 號包廂內等候，並向林延駿收取1,000 
元，安排阮映鳳至房間內為林延駿服務。阮映鳳進入房間後，即
替林延駿進行按摩，嗣於按摩期間改要求林延駿翻身仰躺於床鋪
上，隨即以雙手伸入林延駿所穿著之內褲，以手撫摸林延駿之生
殖器，旋將林延駿內褲褪去至膝蓋部位，欲以潤滑液塗抹在林延
駿生殖器後，再以手撫摸林延駿之生殖器，林延駿旋即表明警察
身分及通知在外埋伏之員警進入店內而查獲，始悉上情。
    理  由
一、本案作為認定事實所引用被告以外之人於審判外之供述證據
　　，均未經當事人於言詞辯論終結前聲明異議，本院
    審酌各該證據資料製作時之情況，亦無違法不當及證明力明
    顯過低之瑕疵，依刑事訴訟法第159條之5規定，認均有證據
    能力。　    
二、訊據上訴人即被告甲○○固坦承其擔任「越百合生活館」之登
    記負責人，惟矢口否認有何前揭妨害風化之犯行，辯稱：我
    只是該生活館的人頭負責人，當初實際的老闆跟我說「越百
    合生活館」是在從事腳底按摩，且每月給予5,000元之報酬
    ，我才答應擔任名義負責人，實際上我只是一窮二白的社會
    邊緣人，根本沒有能力當老闆經營生活館，該生活館如何經
    營我沒有權力管理，我也不知道該店如何經營，何況我跟鄭
    育威、小姐阮映鳳都不認識，如何為本件犯行云云。經查：
　㈠址設在桃園市○○區○○路00號「越百合生活館」之消費方式，
    為每50分鐘1,000元，其中店家分得400元，而小姐則取得60
    0元。又鄭育威於本件案發時，其擔任該店之櫃臺暨現場負
    責人，負責整理環境、接待客人、收取費用與安排店內小姐
    服務，且於前揭時日招待喬裝客人之員警林延駿，引領林延
    駿進入該店二樓之包廂內，並安排阮映鳳替其進行服務等節
    ，業據證人阮映鳳於檢察官訊問、鄭育威於警詢時陳述一致
    （偵字20838號卷第8頁反面、43頁），堪以認定。　
　㈡被告固以前詞置辯，惟被告確為「越百合生活館」之登記暨
    實際負責人，有下列證據可資證明，茲分述如下：
　⒈被告於106 年8 月30日起，為「越百合生活館」之登記負責
    人，有桃園市政府106年8月30日府經登字第1069009737號函
    及該函檢附之商業登記抄本在卷可按（偵字20838號卷第20
    、21頁），洵堪認定。
　⒉稽之被告於檢察官訊問時陳稱：我是「越百合生活館」的老
    闆，當初是以30萬元向前老闆頂下，我真的是負責人，有固
    定時間至「越百合生活館」，差不多2、3天過去收錢，店裡
    的有些員工是由櫃臺人員幫忙我應徵、僱用，我不在店內的
    時間，亦是請櫃臺人員幫忙管理等語明確（偵字20838 號卷
    第42頁正、反面），審酌被告苟非為「越百合生活館」之實
    際負責人，衡情其並無捏虛不實之詞，自陷己於不利境地之
    必要；復且，被告於該次檢察官訊問時並稱：店內有5或6個
    包廂，都在二樓，一樓至二樓要用磁扣開門，包廂則是木板
    隔間，木門不能鎖等語（偵字20838號卷第42頁反面），核
    與證人阮映鳳於原審審理時陳稱：生活館一樓到二樓的通道
    間有1 個門，這個門必須要用遙控器才可以開啟，才可以上
    二樓，二樓包廂的門是不能上鎖等語吻合（原審訴緝字卷第
    155、156頁）；復與桃園市政府警察局中壢分局龍興派出所
    臨檢記錄表，其上所載「越百合生活館」內有5間包廂之情
    相符，可徵被告就「越百合生活館」之相關隔局、設置甚為
    清楚，核與一般人頭負責人，僅為單純掛名，而就營業場所
    之現況不甚了解之情，顯然有別。
　⒊被告前於106 年6 月間，即在「越百合生活館」擔任現場負
    責人，更於同年6 月8 日晚間7 時55分許，引領喬裝成男客
    之員警黃致傑進入店內二樓1 號包廂，媒介店內小姐楊清水
    進入房間，容留楊清水於房間內對黃致傑進行色情按摩撫摸
    生殖器之舉，而經原審法院以106 年度訴字第871 號判決被
    告犯圖利容留猥褻罪，而判處有期徒刑6 月，嗣迭經本院、
    最高法院分別以107 年度上訴字第776 號、107 年度台上字
    第4886號駁回上訴而告確定等情，有前揭刑事判決附卷可參
    （原審訴字卷二第11至41頁），對照前開「越百合生活館」
    商業登記抄本所示，可知被告係於106年8月30日登記為該養
    生館之負責人（偵字20838號卷第21頁），則被告甫於106年
    6 月8日在該生活館因涉犯妨害風化案件為警當場查獲，已
    徵被告斯時即在該店任職；況被告經歷前情後，理應知曉「
    越百合生活館」之經營模式涉有違法之情事，其又豈可能於
    約2個月後，無懼恐再次罹於妨害風化之罪責，進而同意擔
    任「越百合生活館」之名義負責人，其之辯詞，全然悖於情
    理。
　⒋被告迭於原審暨本院審理時均辯稱，其僅為人頭負責人，惟
    被告就「越百合生活館」之實際負責人為何人乙節，均未言
    明；復於本院審理時陳稱，其不知實際老闆之名字為何云云
    （本院卷第109頁），惟如被告所辯，其僅係每月收取5,000
    元之人頭負責人，被告大可將相關收取款項之憑據提出，抑
    或提供相關之金流，以供院、檢調查，俾利還己清白，被告
    卻捨此不為，僅為空言置辯，益見情虛。
　⒌準此，被告於檢察官訊問時，殊無自陷己不利而虛構己為「
    越百合生活館」實際負責人之必要，且被告更能明確指出，
    該生活館內部之隔間及相關門禁管理之情形，更早於106年6
    月間即在該養生館擔任現場負責人之情狀以觀，堪認被告於
    本件案發時確為「越百合生活館」之登記暨實際負責人，至
    為灼明。
　⒍被告固又辯稱，其與鄭育威、阮映鳳並不相識，足見其並非
    老闆云云，惟徵之被告前於檢察官訊問時，經檢察官提示鄭
    育威之照片，被告尚稱，鄭育威本來是櫃台人員，做幾天就
    沒有做了等語明確（偵字20838號卷第42頁），另觀之證人
    即共犯鄭育威於檢察官訊問時陳稱：我不知道老闆是誰，沒
    見過他，且我的薪水還沒有發云云（偵字20838號卷第36頁
    反面），惟證人鄭育威既於「越百合生活館」任職，衡情就
    該生活館之老闆為何人乙情應有認識，否則如何確保薪資若
    未能順利取得時，應向何人催討之情，是認證人鄭育威該等
    所陳，核與常情相悖，難以逕採，自無採為被告有利之論據
    。另依證人阮映鳳於原審審理時所陳之，其係經由越南朋友
    即同為「越百合生活館」任職之小姐介紹而至該生活館任職
    （原審訴緝字卷第157頁），已徵證人阮映鳳明確陳稱，其
    至該養生館工作，並未經由老闆之應徵，是其不認識被告亦
    屬當然之理，其之證詞，亦無採為被告有利之論據。
　⒎末以，被告雖提出全國財產稅總歸戶財產查詢清單、國民年
    金保險費繳款單、108年度綜合得稅各類所得資料清單暨郵
    政存簿儲金簿（本院卷第111至117頁），主張其經濟狀況長
    期不佳，不可能為前開生活館之老闆云云。惟因生意經營不
    善，因而積欠大筆債務者，所在多有；甚向他人借款，用以
    投資抑或經營生意者，亦非罕見，縱被告經濟狀況確有不佳
    之情事，亦難據此逕認其並非「越百合生活館」之實際負責
    人，被告前開辯詞，尚難憑採。
  ㈢阮映鳳有於前開時日，在「越百合生活館」為喬裝為客人之
    警員林延駿按摩時，欲提供「打手槍」之半套性服務之情，
    茲分述如下：
　⒈稽之證人林延駿於原審審理時證稱：我是中壢分局自強派出
    所的警員。因越百合舒壓館（即越百合生活館）有被檢舉疑
    似色情場所，所以我在107年7月20日到該生活館進行查緝。
    而鄭育威帶著我從鐵門走到二樓的房間內，不久後有一名越
    南籍小姐走進來幫我按摩，不久後她要我的正面朝上躺著，
    並以雙手伸入我的內褲裡面，撫摸我的生殖器與周邊，我問
    她突然碰我的生殖器、我會很敏感，她回答是喔，但是她繼
    續撫摸，我因此詢問這樣要多少錢？她回答不用，反問我以
    前不是有來過嗎？後來，她將我的內褲往下拉到膝蓋的位置
    ，導致我的生殖器露出，並繼續撫摸我的生殖器，取出潤滑
    液準備要塗抹在我的生殖器上，我就向該名小姐佯稱要上廁
    所，並聯繫在外面埋伏的同事，並向該名小姐表示我是警察
    等語明確（原審訴緝字卷第131、132頁）。
　⒉審酌證人林延駿僅係就其前開執行職務之親身經歷、見聞而
    為陳述，衡情並無恣意捏虛不實之詞之必要，且其該等證述
    情節，核與證人阮映鳳於警詢時所證：我在107年7月20日幫
    喬裝員警按摩後背後，我請他轉過身正面向上，我就將手伸
    入員警的內褲中，以手觸摸他的大腿內側及生殖器時，員警
    問我有沒有多收錢，我當下沒說話，只搖頭示意不用多收錢
    ，我就準備替他做半套性交易，隨後我就將他的內褲脫下來
    至大腿，再以雙手觸摸他的生殖器部位及大腿內側要幫他從
    事半套性交易時，員警藉故要上廁所及打電話給他朋友，之
    後他就表明員警的身分等情（偵字20838號卷第13頁反面、1
    4頁正面），大致吻合；復且，依原審當庭勘驗證人林延駿
    斯時所攜帶之密錄器錄音所為之勘驗筆錄所示（原審訴緝字
    卷第150、151頁），可徵林延駿確向阮映鳳表示「你突然摸
    我雞雞，我嚇一跳」、「我很敏感」等語，更向阮玉鳳詢問
    這樣是不是要加錢，而阮映鳳則回稱不用加錢，之後林延駿
    並表示要打電話予友人，並要去上廁所，隨即表明為員警身
    分等所彰顯之情狀，俱核與證人林延駿前開證述之情相符，
    堪認其之陳述非虛。則阮映鳳於前開時日確有在「越百合生
    活館」，欲對林延駿提供「打手槍」之半套性服務之情，即
    堪認定。　
　㈣被告辯稱，其非「越百合生活館」之實際負責人，故無權干
    涉、也不知「越百合生活館」之實際經營狀況為何云云，惟
    被告確為該生活館之實際負責人，已如前述，且查：
　⒈被告於檢察官訊問時陳稱：店內之包廂皆為在二樓，而一樓
    到二樓需要磁扣開門等情（偵字20383號卷第42頁反面），
    核與證人阮映鳳於原審審理時證稱：一樓到二樓的通道間確
    實是有一扇門，這扇門從一樓走到二樓，一定要使用遙控器
    才可以打開等語（原審訴緝字卷第155、156頁）；證人林延
    駿於原審審理時證述：一樓通往二樓的鐵門需要使用遙控器
    等語，全然吻合（原審訴緝字卷第131頁），復有現場照片
    在卷可資佐證（偵字第20838 號卷第24、25頁），堪認「越
    百合生活館」之一樓通往二樓處，確實設有管制出入之門禁
    ，必須由店內人員持磁扣感應或操作遙控器，始得通行，已
    然得以藉此管制作為，過濾來店消費客人之身分及規避警方
    之臨檢、查緝，苟該生活館係提供正當合法之按摩服務，何
    須如此進行管控，此等情狀，已與常理有違。
　⒉稽之被告於檢察官訊問時陳稱，生活館二樓的包廂為木板隔
    間，門不能鎖等語明確（偵字第20838號卷第42頁反面），
    亦與證人林延駿於原審審理時所證：二樓是比較開放式等語
    （原審訴緝字卷第132頁）；證人阮映鳳於警詢時證述：房
    間只有一個拉簾，無法反鎖等語（偵字第20838 號卷第15頁
    反面），大致吻合，可徵「越百合生活館」包廂之隔間、隔
    音設備均無完整之隱蔽性可言，如有任何異常動作、聲響，
    包廂外之人均可能輕易聞知。
　⒊證人阮映鳳於原審審理時證稱：我是在遭查獲前之1個禮拜至
    「越百合生活館」任職，沒有向誰應徵，就是經過1名越南
    的朋友，該名友人也是店內的小姐，我是先詢問朋友店內有
    無缺人，那位朋友說我要問老闆，老闆說可以，我就來上班
    ，當時並沒有詢問我有無按摩的證照，或是按摩相關的專長
    等語（原審訴緝字卷第160頁），衡酌「越百合生活館」所
    提供者，若確僅有單純之按摩服務，則前來消費之客人所著
    重者，自係店內小姐所提供之按摩技術及服務，惟觀之證人
    阮映鳳前開所言，可知該生活館對於店內小姐之按摩技術絲
    毫不在意；復徵之查獲現場照片所示（偵字20838號卷第25
    、26頁），可見阮映鳳本件遭警查緝之際，其是身著亟為貼
    身、裸露之衣物，顯與提供按摩服務者，應身著寬鬆、舒適
    ，俾利於提供完善之按摩服務者，迥然有異。此外，參之原
    審就林延駿與鄭育威對話之錄音所為之勘驗筆錄所示，亦見
    鄭育威尚向林延駿表示，店內小姐去墾丁玩，現在剩一名小
    姐，如果林延駿不喜歡，再帶去其他分店之情，則苟「越百
    合生活館」僅為單純之按摩店，又豈有擔心客人不喜歡小姐
    ，要另行至其他分店之情，該等情狀，與一般單純提供按摩
    服務之按摩店家，核屬有別。
　⒋被告及鄭育威既分別身為該生活館之實際及現場負責人，且
    藉以經營生活館以為牟利，對於該店內之營業情形及店內小
    姐之行為應知之甚稔；且依證人阮映鳳前開所言，其僅至店
    內任職區區一個禮拜，則若非得被告及現場負責人鄭育威之
    允許，甫至該生活館上班之阮映鳳又豈敢於隱蔽性亟為不佳
    之包廂內，私自與來店之客人為半套性交易之行為，徒增加
    自身被解雇之風險之理。甚被告及鄭育威既分為該店之實際
    及現場負責人，應有長久經營、獲利之期待，依一般經驗法
    則，若按摩小姐未經同意，即自行與客人從事半套性交易，
    即有使其等招致刑事查緝、追訴而影響正常營業之風險，是
    被告與鄭育威當盡力防止前開情事之發生，而按摩小姐亦無
    甘冒失業風險擅自在店內與客人為半套性交易之可能，則阮
    映鳳又豈會為前揭欲提供半套性服務之舉。
　⒌基此，以「越百合生活館」就店內小姐是否具備按摩專業乙
    節，毫不在意，而未有任何之要求，且阮映鳳為警查緝時，
    其所著之衣物更與一般經營合法按摩業者顯然有別，店內更
    設置有門禁之管制，得用以規避警方臨檢、查緝，甚阮映鳳
    絲毫無懼遭解雇之風險，明目張膽於私密性甚低之包廂內，
    替喬裝客人之員警林延駿提供半套猥褻性之服務，細繹其原
    委，除與來客從事半套猥褻性服務本為店家允許，且係店家
    授意之服務項目，按摩小姐始膽於如此從容毋忌，高枕無憂
    外，要已尋無他故。佐此堪認被告與鄭育威不僅知情，更係
    著使按摩小姐如斯為之，至為灼然。
　⒍至「越百合生活館」店內，張貼有店內禁止進行色情交易之
    告示，此節業據證人林延駿、鄭育威於原審審理時陳明在案
    （原審訴緝字卷第132、133頁），固堪認定。惟衡以「越百
    合生活館」若僅係從事提供單純之按摩服務，是既該生活館
    所經營之項目僅為單純之按摩，衡情單純按摩店之店內之小
    姐豈會於店內有為色情、違法之情事發生，被告又何需於店
    內特意張貼該告示之必要，是被告前舉，顯屬可議，核無採
    為其有利之論據。
  ㈤按共同實施犯罪行為，在合同意思範圍內，相互利用他人之
    行為，以達其犯罪之目的，原不必每一階段均參與，祇須分
    擔犯罪行為之一部，即應對於全部所發生之結果共同負責。
    本件查獲當時，被告雖不在「越百合生活館」店內，但其既
    為實際負責人，且鄭育威係受聘擔任店內之櫃臺，並擔任現
    場負責人，負責招待來店消費之客人，以此方式經營該店，
    亦即被告及鄭育威間，相互分工各司其職，彼此間顯有犯意
    聯絡與行為分擔，自均應認為共同正犯，對於本件全部行為
    所發生之結果均應負責。
　㈥從而，被告前揭辯詞，俱不足採，其本件犯行，事證明確，
    洵堪認定，應依法論科。　
三、論罪：　　
  ㈠按刑法第231 條第1 項條文中所謂之「容留」，係指收容留
    置而言，如提供與他人為猥褻行為之場所，而「媒介」則係
    居間仲介之意，又該條所規定媒介與容留之犯罪態樣，固  
    不以兼有為限，如有其一，罪即成立，惟若兼有之而行為  
    人同一時（即媒介後進而容留為性交之行為），仍應包括構
    成一罪，媒介之低度行為為容留之高度之行為所吸收，僅論
    以容留行為。又刑法第231 條處罰之對象為引誘、容留或媒
    介之人，犯罪構成要件乃以行為人主觀上有營利及使男女與
    他人為性交或猥褻行為之犯意，客觀上有引誘、容留或媒介
    之行為為已足，屬於形式犯。故行為人只要以營利為目的，
    有使男女與他人為性交或猥褻行為之意圖，而著手引誘、容
    留或媒介行為，即構成犯罪，至於該男女與他人是否有為性
    交或猥褻之行為，則非所問。則被告以營利為目的，而意圖
    使女子與他人為猥褻之行為，且已從事容留之行為，揆諸前
    揭說明，縱喬裝成男客之警員林延駿因辦案之需，而未與阮
    映鳳從事半套性服務之真意，亦無礙於被告容留既遂之犯行
    。是核被告所為，係犯刑法第231 條第1 項前段之意圖使女
    子與他人為猥褻之行為，而容留以營利罪。被告媒介之低度
    行為，為容留之高度行為所吸收，不另論罪。
　㈡被告與鄭育威就本件犯行，有犯意聯絡及行為分擔，應論以
    共同正犯。 　
四、原審以被告罪證明確，適用刑法第28條、第231 條第1 項前
    段、第41條第1 項前段，刑法施行法第1 條之1 第1 項、第
    2 項但書規定，審酌被告身為該店之實際負責人，竟不思以
    加強、要求店內小姐按摩技術吸引來客，猶容認店內小姐以
    提供性服務方式攬客，藉以提升店內營收獲利，且被告否認
    犯行之犯後態度，難認有何悛悔之意，兼衡其犯罪之動機、
    目的、手段，暨被告於原審審理時自述專科畢業之智識程度
    、入監前以打零工為生、經濟不好之生活狀況等一切情狀，
    量處有期徒刑4月，並諭知易科罰金之折算標準。復說明：
    未扣案之警員林延駿前往「越百合生活館」消費所交付之1,
    000 元，當日已由鄭育威返還予警員林延駿，有桃園市政府
    警察局中壢分局108 年10月15日中警分刑字第1080050876號
    函暨附員警職務報告在卷可佐，足見前開款項業已返還予員
    警而無犯罪所得。核其認事用法俱無違誤，量刑尚屬允當。
    被告上訴猶執前詞否認犯行，要無可採，已如前述，其上訴
    為無理由，應予駁回。
據上論斷，應依刑事訴訟法第368條，判決如主文。
本案經檢察官何嘉仁到庭執行職務。
中　　華　　民　　國　　109 　年　　10　　月　 14 　　日
                  刑事第二十五庭審判長法　官  邱滋杉
                                      法　官  黃翰義
                                      法　官  陳彥年
以上正本證明與原本無異。
如不服本判決，應於收受送達後20日內向本院提出上訴書狀，其
未敘述上訴之理由者並得於提起上訴後20日內向本院補提理由書
（均須按他造當事人之人數附繕本）「切勿逕送上級法院」。
                                      書記官  彭秀玉
中　　華　　民　　國　　109 　年　　10　　月　　14　　日